臺灣高等法院民事判決　　　　　　　　 95年度上易字第282號
上　訴　人　殷鼎實業股份有限公司
法定代理人　乙○○
訴訟代理人　郭登富律師
　　　　　　陳勇成律師
被　上訴人　晉丞文具有限公司
法定代理人　甲○○
訴訟代理人　孫世群律師
上列當事人間請求給付貨款事件，上訴人對於中華民國95年 1月
20日臺灣板橋地方法院93年度訴字第1842號第一審判決提起上訴
，經本院於96年3月27日言詞辯論終結，判決如下：
    主  文
上訴駁回。
第二審訴訟費用由上訴人負擔。
    事  實  及  理  由
一本件上訴人聲明求為判決：(一)原判決廢棄，(二)被上訴人應給付
  上訴人新台幣 (下同)58萬3,695元及自起訴狀繕本送達之翌日
  起至清償日止，按年息5%計算之利息，(三)第一、二審訴訟費用
  由被上訴人負擔。
  被上訴人聲明求為判決：如主文所示。
二上訴人起訴主張：伊為生產臘筆、粉臘筆及粉筆之製造商，所
  產生之產品大多直接外銷或供應國內廠商作為文具配件組裝後
  外銷，並為美國最大文具、玩具進口商ROSEART INC (下稱RA)
  於國內授權商標製造商 (OEM)，產品出品占 90%以上，以信用
  狀交易為主，雙方合作關係長達20年。被上訴人為國內文具組
  裝外銷廠商，於民國 (下同)85 年 6月間接獲RA之文具組裝訂
  單，因該文具組合內含RA商標之12枝臘筆及12枝粉臘筆，乃於
  85年6月間至8月間陸續下單向伊購買臘筆及粉臘筆計 7筆，伊
  已依約出貨交付予被上訴人，惟被上訴人就85年 8月12日出貨
  之第6筆貨款36萬0,675元及85年8月13日出貨之第7筆貨款22萬
  3,020元，雖已簽發付款人為第一商業銀行雙和分行、發票年
  月日為85年9月12日第0000000號金額為58萬3,695元之支票1張
  交付與伊，供作給付上開貨款之方法，然被上訴人竟於嗣後聲
  請法院假處分，禁止伊提示付款，致伊迄未取得上開貨款等情
  ，爰依買賣之法律關係，求為命被上訴人給付 58萬3,695元並
  加付法定遲延利息之判決。
  被上訴人則以：上訴人既係依買賣之法律關係，請求伊給付上
  開貨款，則其請求權依民法第127條第8款規定，已因 2年間不
  行使而消滅。雖伊直至本院始提出時效抗辯，惟如不許伊於本
  院提出，致與實體正義不符，顯有失公平之情形等語，資為抗
  辯。
三經查上訴人主張之上開事實，有上訴人公司出貨明細表、出貨
  單及上開支票可證 (見原審(一)卷第8頁至第16頁及第67頁)，且
  被上訴人因此認上訴人公司之負責人乙○○及業務經理廖正雄
  涉有詐欺及偽造文書罪責部分，亦經台灣雲林地方法院檢察署
  檢察官偵查終結，認為犯罪嫌疑不足而為不起訴處分，並經台
  灣高等法院台南分院檢察署處分駁回被上訴人再議之聲請及台
  灣雲林地方法院裁定駁回被上訴人交付審判之聲請而確定，有
  上開不起訴處分書、處分書及刑事裁定足據 (見本院 (二)卷8頁
  至第20頁及第43頁至第47頁)，固堪認上訴人之主張為真實。
四惟按商人、製造人、手工業人所供給之商品及產物之代價請求
  權，因二年間不行使而消滅；又消滅時效，自請求權可行使時
  起算；又時效完成後，債務人得拒絕給付，民法第127條第8款
  、第128條前段及第144條第 1項分別定有明文。本件上訴人既
  係依買賣之法律關係，請求被上訴人給付上開貨款，自應適用
  2 年短期消滅時效；再依被上訴人簽文與上訴人供作給付上開
  貨款方法之上開支票記載發票年月日為85年 9月12日 (見原審
  (一)卷第67頁)，可見上訴人於85年9月12日即可行使上開貨款請
  求權，自斯日起，算至87年9月12日即已屆滿2年，乃上訴人遲
  至93年11月 5日始提起本件訴訟 (見原審(一)卷第2頁)，顯已罹
  於 2年短期消滅時效，並已據被上訴人在本院為時效抗辯 (見
  本院(二)卷第48頁) ，依上開規定，被上訴人自得拒絕給付上開
  貨款。
五雖被上訴人未於原審為時效抗辯，而在本院始為時效抗辯，惟
  按法院既須依法審判，且審判所追求者乃公平正義之實現，即
  不得駁回被上訴人在本院所為之時效抗辯，以確保法院判決結
  果與當事人間實體權義相符，如不許其提出顯失公平，並已據
  被上訴人釋明該事由 (見本院(二)卷第56、57頁) ，依民事訴訟
  法第447條第1項第6款規定，自應許被上訴人提出  (最高法院
  95年度台上字第1126號判決參照)。
六從而，上訴人依據買賣之法律關係，請求被上訴人給付上開貨
  款 58萬3,695元並加付法定遲延利息，自屬不應准許。原審所
  為上訴人敗訴之判決，所持理由雖與本院不同，但其結果並無
  二致，仍應維持。上訴論旨指摘原判決不當，求予廢棄改判，
  應認為無理由。
七至兩造之其餘攻擊或防禦方法及未經援用之證據，經本院斟酌
  後，認為均不足以影響本判決之結果，自無逐一詳予論駁之必
  要，併此敘明。
八據上論結，本件上訴應認為無理由，依民事訴訟法第449條第2
  項、第78條，判決如主文。
中　　華　　民　　國　　96　　年　　4 　　月　　17　　日
　　　　　　　　  　民事第六庭
                        審判長法　官  林鄉誠
　　　　　　　　　　　        法　官  楊豐卿
　　　　　　　　　　　        法　官  許紋華
正本係照原本作成。
不得上訴。
中　　華　　民　　國　　96　　年　　4 　　月　　18　　日
　　　　　　　　　　　　　　　書記官  詹麗珠
